【裁判字號】    95,訴,77
【裁判日期】    950929
【裁判案由】    違反槍砲彈藥刀械管制條例
【裁判全文】
臺灣屏東地方法院刑事判決                95年度訴字第77號
公  訴  人  臺灣屏東地方法院檢察署檢察官
被      告  丁○○
                    現另案羈押於台灣屏東看守所
上列被告因違反槍砲彈藥刀械管制條例案件，經檢察官提起公訴
（94年度偵字第527、1214 號）本院判決如下：
    主  文
丁○○無罪。
    理  由
一、公訴意旨略以：被告丁○○明知未經主管機關許可不得持有
    槍砲之主要零件，竟基於概括之犯意，先於民國93年11月5
    日19時許，在屏東縣長治鄉○○村○○路57巷32號檳榔園工
    寮內，持有土造金屬槍管及口徑0.45吋制式槍管各1 枝等手
    槍及改造模型槍之主要零件；復於94年1 月5 日8 時許，在
    屏東縣屏東市田中巷35之1 號住處，持有仿貝瑞塔手槍之玩
    具金屬滑套及玩具金屬槍管半成品1 枝等主要零件，因認被
    告涉犯槍砲彈藥刀械管制條例第13條第4 項之持有槍砲主要
    零件罪嫌等語
二、本件公訴人認被告於93年11月2 日19時許，持有土造金屬槍
    管及口徑0.45吋制式槍管各1 支部分，無非係以(一)證人丙○○於偵查中之證述(二)證人乙○○於偵查中之證述(三)內政部警
    政署刑事警察局刑鑑字第0930228730號槍彈鑑定書1 紙(四)證
    人塗家豪之證述為主要依據；又公訴人認被告於94年1 月5
    日8 時許，持有玩具金屬滑套及玩具金屬槍管半成品1 枝部
    分，則以(一)被告丁○○於警詢之供述(二)證人林清輝於94年1
    月7 日之警詢筆錄及偵查中之證述(三)內政部警政署刑事警察
    局刑鑑字第0940018488號槍彈鑑定書1 紙為其依據。惟本院
    訊據被告固坦承有於94年1 月5 日8 時許，在屏東縣屏東市
    田中巷35之1 號住處，持有仿貝瑞塔手槍之玩具金屬滑套及
    玩具金屬槍管半成品1 枝等情，惟堅決否認有何持有槍砲主
    要零件犯行，辯稱：於93年11月2 日19時許，查獲的土造金
    屬槍管及口徑0.45吋制式槍管各1 支，那天有很多人，東西
    並非伊所有等語。
三、按犯罪事實應依證據認定之，無證據不得認定犯罪事實；又
    不能證明被告犯罪或其行為不罰者，應諭知無罪之判決，刑
    事訴訟法第154 條第2 項第301 條第1 項分別定有明文。
    次按犯罪事實應依證據認定之，所謂證據，須適於為被告犯
    罪事實之證明者，始得採為斷罪資料。」、「認定犯罪事實
    所憑之證據，雖不以直接證據為限，間接證據亦包括在內；
    然而無論直接或間接證據，其為訴訟上之證明，須於通常一
    般之人均不致有所懷疑，而得確信其為真實之程度者，始得
    據為有罪之認定；又認定不利於被告之事實，須依積極證據
    ，苟積極證據不足為不利於被告事實之認定時，即應為有利
    於被告之認定，更不必有何有利之證據，此有最高法院53年
    臺上字第2750號、76年臺上字第4986號、30年上字第816 號
    判例可供參酌。況刑事訴訟法第161 條已於91年2 月8 日修
    正公布，其第1 項規定：檢察官就被告犯罪事實，應負舉證
    責任，並指出證明之方法。因此，檢察官對於起訴之犯罪事
    實，應負提出證據及說服之實質舉證責任。倘其所提出之證
    據，不足為被告有罪之積極證明，或其指出證明之方法，無
    從說服法院以形成被告有罪之心證，基於無罪推定之原則，
    自應為被告無罪判決之諭知，最高法院92年台上字第128 號
    判例亦明揭此旨。準此，刑事訴訟制度受「倘有懷疑，則從
    被告之利益為解釋」、「被告應被推定為無罪」原則所支配
    ，故得為訴訟上證明者，無論為直接或間接證據，須客觀上
    於吾人一般社會生活經驗均不致有所懷疑，而達於確信之程
    度者，且除認定被告犯罪之外，無從本於同一事證為其他有
    利於被告之合理推斷，始可以之為不利之認定，倘其證明尚
    未達於確信之程度，而有合理可疑存在時，即難據為被告有
    罪之認定。
四、經查：
  (一)有關93年11月2 日19時許，被告持有土造金屬槍管及口徑0.
    45吋制式槍管各1 支部分：
    本件於93年11月5 日19時許，警方在屏東縣長治鄉○○村
      ○○路57巷32號檳榔園工寮內所查獲之物品，除有海洛因
      、安非他命、夾鏈袋、吸食器外尚有九○玩具手槍2 把、
      砂輪機1 把、游標卡尺1 支、鑽頭2 支、鐵鋸1支 、固定
      板鎖2 支、砂輪機磨片3 片、各式銼刀13支、彈簧7 條、
      槍管半成品2 支、彈殼半成品、彈頭2 顆、中型老虎夾1
      支及槍管成品2 支等物，有卷存搜索扣押筆錄1 紙及扣押
      物目錄表1 紙（見警卷第53、54頁）。又查獲當時上開物
      品，是分開隨處放，係警方一一搜出乙節，業據證人即前
      往搜索之員警甲○○於本院審理時證述明確（見面本院95
      年9 月15日審判筆錄），亦有偵查卷存現場查獲照片8 幀
      （見94年度偵字第527 號卷第21至24頁）。
    (1)證人丙○○於警詢時證述：「（問：警方現場查扣之（
        扣押物品目錄表、未承認部分）固定板鎖2 支、槍管半
        成品2 支、中型老虎夾1 支、槍管成品2 支等4 件物品
        是何人所有？）我不知道」、「（問：警方在現場查獲
        之槍彈零組件及改造工具等，你是製造槍枝？為何你檳
        榔園內有這些工具？）沒有，前述零件及工具部分是丁○○所有（該丁○○於扣押物品目錄表上簽名所有。）
        」等語（見警卷第11、13頁），顯見證人丙○○於警詢
        當時所指被告所有之物，係被告丁○○於扣押物品目錄
        表「所有人/ 持有人/ 保管人」欄簽名者，然觀之警卷
        第55頁，就起訴書所指之槍管，被告並未簽名，是證人
        丙○○並未證述扣案如起訴書所載之槍管為被告所持有
        。又證人丙○○於警詢時證述：「（問：警方查獲之槍
        管2 支為何人所有？經鑑驗結果其中1 支為制式45手槍
        槍管，來源為何？）我不曉得；我不知道。」等語（見
        94年度偵字第527 號卷第9 頁），益證證人丙○○並未
        證述扣案如起訴書所載之槍管為被告所持有。
      (2)又證人丙○○於移送檢察官時係證述：「（問：改造工
        具是誰的？）一部分是丁○○的，沒有蓋手印的就不是
        丁○○的，是丁○○朋友的。」等語（見94年度偵字第
        527 號卷第35頁），可知證人丙○○之證述，係指被告
        於扣押物品目錄表上承認蓋手印（按應為指印之誤）之
        扣押物，始為被告所持有，然觀諸警卷第55頁，就起訴
        書所指之槍管，被告並未蓋指印，是證人丙○○並未於
        偵查中證述扣案如起訴書所載之槍管為被告所持有。
      (3)另證人丙○○於94年8 月24日、94年12月28日偵查中之
        證述，均未證述扣案如起訴書所載之槍管為被告所持有
        ，反而稱係聽被告說是塗家豪所有等語（見94年度偵字
        第527 號卷第152 、165 頁）。
      (4)綜上可知，證人丙○○於警詢、偵查中均未證述，起訴
        書所指之土造金屬槍管及口徑0.45吋制式槍管各1 支為
        被告所有，自不足以為被告不利之認定。
    證人乙○○於93年12月14日警詢時固證述：「（問：你如
      何確認那些東西是丁○○的？）因為警方11月5 日查緝當
      日，我們在閒聊中有提起，並拿出一些成品給我們看，問
      我們他改造的技術如何。」、「（問：丁○○有拿槍管給
      你看，並詢問車床工如何嗎？）是的，但是當時我沒有表
      達意見。」、「（問：警方查獲的槍管中，經鑑驗，其中
      一支是制式45手槍的槍管，那是何人的？）應該都是；其
      實那些東西都是丁○○的。」等語（見94年度偵字第527
      號卷第2 、3 頁）；然其於93年11月6 日、94年8 月24日
      偵查中分別證述：「（問：改造工具是誰的？）丁○○及
      涂什麼豪的」、「【問：（提示槍管照片）是否為潘某所
      有？】我沒印象，但我看見潘某拿1 支手槍出來」等語（
      見上開偵查卷第47、151 頁）；另其於本院審理時則證述
      ：「（問：在案發之前有無看過丁○○拿槍給你看過？）
      沒有。」等語（見本院95年8 月4 日審判筆錄），可知證
      人乙○○之證言前後反覆不一，況證人黃世昌於偵查中證
      述：並未看見丁○○拿槍出來等語（見上開偵查卷第151
      頁），亦與證人乙○○證述有看見被告拿1 支手槍出來乙
      節，有所不同，故尚難以證人乙○○前後不一之證述，遽
      為被告不利之認定。
    另證人塗家豪於偵查中固證述被告曾知伊有放槍枝在該檳
      榔園云云（見上開偵查卷第164 頁），然證人塗家豪亦證
      述沒有看過扣案之槍管，查獲當天並不在場等語（見同頁
      ），則依證人塗家豪所述，尚不足以證明扣案之槍管，即
      係被告告訴證人塗家豪之槍枝，故亦不足以為被告不利之
      認定。
    至內政部警政署刑事警察局刑鑑字第0930228730號槍彈鑑
      定書1 紙，亦不能證明係被告持有，且該鑑定書並未說明
      扣案之上開物品是否為主要組成零件，亦不足以為被告不
      利之認定。
    綜上所述，本件依檢察官所指之證據，尚無法排除合理之
      懷疑，使人產生確信之程度，此外，復查無其他積極證據
      足認被告有公訴人所指之犯行。
  (二)有關94年1 月5 日8 時許被告持有玩具金屬滑套及玩具金屬
    槍管半成品1 枝，固為被告所坦承，然檢察官所指之內政部
    警政署刑事警察局刑鑑字第0940018488號槍彈鑑定書1 紙，
    並未鑑定扣案之玩具金屬滑套及玩具金屬槍管半成品1 枝是
    否為主要組成零件，自不足以為被告不利之認定。惟該扣押
    物品，經本院函請內政部警政署保安組鑑定結果，該扣押物
    品，並非槍砲彈藥刀械之主要零組件乙節，有本院卷存內政
    部95年8 月9 日內授警字第0950871118號函1 紙可證，是起
    訴書所指之上開物品，既非槍砲彈藥刀械之主要零組件，自
    難以該罪相繩。
  (三)綜上所述，本件依檢察官所指之證據，尚難認被告有公訴人
    所指之持有槍砲主要零件之行為，此外，復查無其他積極證
    據足認被告有何公訴人所指之犯行，既不能證明被告犯罪，
    揆諸首揭法律條文及判例說明，自應諭知被告無罪之判決，
    以免冤抑。
五、據上論斷，應依刑事訴訟法第301 條第1 項，判決如主文。
中    華    民    國    95    年    9     月    29    日
                  刑事第一庭  審判長法  官  潘正屏
                                    法  官  羅培毓
                                    法  官  曾吉雄
以上正本證明與原本無異。
如不服本判決應於收受本判決送達後十日內向本院提出上訴書狀，
其未敘述上訴理由者，並得於提起上訴後十日內向本院補提理由
書狀（均須按他造當事人之人數附繕本）「切勿逕送上級法院」
                                    書記官  潘美碧
中    華    民    國    95    年    9     月    29    日


司法院資訊處製作；財團法人民間司法改革基金會備份。
